【裁判字號】    88,上更(二),287
【裁判日期】    890531
【裁判案由】    違反麻醉藥品管理條例
【裁判全文】
臺灣高等法院高雄分院刑事判決                八十八年度上更(二)字第二八七號
    上  訴  人   丙○○
    即  被  告
    指定辯護人   本院甲設辯護人  孫妙岑
    上  訴  人   乙○○
    即  被  告
    選任辯護人   林復華  律師
                 吳文豐
   上訴人即被告
   乙○○
右上訴人等因違反麻醉藥品管理條例案件，不服臺灣高雄地方法院八十四年度訴字第
二七七八號中華民國八十五年二月十五日第一審判決（起訴案號：臺灣高雄地方法院
檢察署八十四年度偵字第一五三七三號），提起上訴，經判決後，由最高法院第二次
發回更審、本院判決如左：
      主      文
原判決關於丙○○、乙○○部分撤銷。
丙○○共同非法製造化學合成麻醉藥品，處有期徒刑玖年陸月，褫奪甲權陸年，如附
表(一)編號一、四至三一號及附表 (二)、(三)所示之物，均沒收。
乙○○無罪。
      事      實
一、丙○○明知化學合成麻醉藥品安非他命危害人體健康甚鉅，竟為牟取暴利，於八
    十四年七月上旬，與其弟陳長正、陳長日及友人陸水來、高戰平（以上四人均經
    判處罪刑確定），共同謀議尋覓山區之偏遠處所以製造安非他命之犯意聯絡，由
    陳長正擔任指揮、丙○○出資新台幣（下同）一百萬元供購買製造之器材及原料
    、陳長日擔任製造之助手、高戰平負責製造場所把風及雜務，陸水來負責車輛及
    製造器材之運送，而自同年八月三日起，在屏東縣牡丹鄉四林村蓮花農場對面山
    頂之空屋製造安非他命。嗣於八十四年八月六日下午五時許，陳長正、陳長日、
    陸水來、高戰平在上址為警查獲、並扣得附表一所示製造之器材等物；同日下午
    十一時許，在高雄縣橋頭鄉○○村○路○路六四號陳長日租住處，扣得附表（二
    ）所示供製造安非他命販賣所用之物；翌（七）日上午，分別在高雄市○○區○
    ○路一０六五巷三之三號丙○○住處逮獲丙○○，並在其住處扣得附表（三）所
    示製造之安非他命成品及原料。
二、案由高雄市政府警察局移送臺灣高雄地方法院檢察署檢察官偵查起訴。
      理      由
壹、上訴人即被告丙○○部份：
一、訊據上訴人即被告丙○○矢口否認有前開犯行，辯稱：我並未出資參予製造安非
    他命、附表（三）所示之物，係在我住處外面廢棄之冰箱起出，並非我所有，警
    訊筆錄係遭刑求才承認參予製造安非他命，並非實在云云。
二、惟查：
（一）前開事實，業據被告丙○○於警訊時供稱：「（警方於八十四年八月七日）在
      我住處樓下停車處之廢棄冰箱內起獲安非他命一包、鹽酸麻黃素等違禁物，全
      都是我弟弟陳長正拿來給我保管的」「陳長正告訴我說他要製造安非他命販賣
      圖利，要我投資，怕我不相信，所以拿來給我看」「（陳長正）約於八十四年
      七月初告訴我（要製造安非他命）」「約八十四年七月十日許，我交給陳長正
      一百萬元」等語（見警訊卷第十三至十四頁），已供承出資一百萬元與其弟陳
      長正一起製造安非他命，核與共同被告陳長正於警訊時所供稱：「我是於八十
      四年七月初某日，在我的住宅高雄市○○區○○街二五八巷二五號開始計劃製
      造安非他命」，「由合夥人陸水來提供二輛四輪傳動車，由高戰平及與陳長日
      各開一輛車，將生產器具、原料運到前開屏東縣牡丹鄉查獲地，我與陳長日、
      高戰平即開始動工設廠，到八月二日完畢，於隔日開始生產製造」「我胞弟陳
      長日在該工廠當的助手徒弟，高戰平負責把風，陸水來提供交通工具」「因為
      我剛出獄不久，經濟狀況不好，要丙○○拿給我一百萬元作為製造安非他命基
      金」「於八十四年七月十日凌晨三時許，丙○○在其住處交付我一百萬元」等
      語（以上見警訊卷第三頁、八十四年偵字第一五三七三號卷第六一頁），共同
      被告陳長日於警訊時所供稱：「均由陳長正負責生產過程，而我和高戰平是受
      其指揮幫助拿東西、看時間等雜事」（見警訊卷第六頁），共同被告陸水來於
      警訊時所供稱：「大家都聽陳長正指揮行事」等語，均相符合。
（二）同案被告陳長正於第一次警訊時固供稱：生產製造出之安非他命、所賣得來之
      利潤、我胞弟（指陳長日）可分到我全部的半數錢，另外要分給現場把風之高
      戰平二十萬元，要分給陸水來利潤三十萬元、剩餘的利潤則和胞弟（指陳長日
      ）平分」云云。惟警方於製造安非他命現場，僅查獲陳長正、陳長日、陸水來
      、高戰平，故陳長正僅供出其四人參予之分工、就其警訊筆錄內容，即可瞭然
      ，則其所供利潤之分配，未提及被告丙○○，就上開事証觀之，應屬掩護被告
      丙○○之詞，尚難以此採為被告丙○○有利之証據。
（三）被告丙○○雖另辯稱：其或共同被告等在警訊受刑求筆錄不實云云，但為證人
      即製作警訊筆錄之警員蔡英宏、張明証所否認，且被告丙○○及同案被告陳長
      日等人於警方移送檢察官偵訊時，並未表示警訊時遭刑求，至同案被告陳長正
      於八十四年八月十四日檢察官第二次偵訊時，雖指稱當日警方借提時被刑求，
      致脖子、背部受傷云云，但經檢察官當庭勘驗並無瘀血及受傷情形，有偵查筆
      錄可憑。是被告丙○○主張遭刑求之抗辯，尚非有據。
（四）警方於前開時地、查獲附表（一）、（二）、（三）所示製造安非他命之器材
      、原料及成品、半成品、經扣案可佐。其中附表（一）編號二、三、五、六號
      所示之物，經內政部警政署刑事警察局鑑定結果，或有安非他命成分，或含有
      製造安非他命之酸麻黃素（如附表一所示）、有該局八十四年八月三十日刑
      鑑字第四二五八七號鑑驗通知書附卷可稽（偵查卷第八三頁）。另附表（三）
      編號一所示之物，經檢驗結果，含有安非他命成分、此有高雄醫學院附設中和
      紀念醫院八十四年八月二十二日第Ｐ0000000號檢驗報告單在卷足憑（
      偵查卷第八二頁）。附表（一）編號二、六號所示之物，雖係液體、但均為安
      非他命成品，經法務部調查局鑑定無訛，有該局八十五年一月三十一日（八十
      五）陸字第八五００一九九九號檢驗通知書附卷可按（原審卷第二二七頁）。
      此外，並有現場照片六十一張在卷可資佐証。
（五）綜上所述，本件事証已臻明確、被告丙○○前述所辯，顯係事後卸責之詞，殊
      無足採，其犯行洵堪認定。
三、查安非他命屬中樞神經興奮劑，具有輕微之成癮性，服用後會產生依賴性、耐藥
    性，並引起不安、頭昏、顫抖、亢進性反應、失眠、焦慮、譫妄、慢性中毒、精
    神障礙、類似精神分裂症之錯覺、幻覺、妄想及伴有行動與性格異常等副作用，
    其劑量增大時，甚或會導致死亡；而其慣用者，由於精神錯亂，更具有暴力攻擊
    及反社會行為等傾向，情況極為嚴重，尤以戒解不易，其毒害不在煙毒之下，乃
    經行政院衛生署於七十九年十月九日以衛署藥字第九０四一四二號甲告列為麻醉
    藥品管理條例第二條第四款所定「化學合成麻醉藥品」管理，並禁止非法輸入、
    製造、運輸、販賣。核被告丙○○違反規定，非法製造安非他命之行為，係犯麻
    醉藥品管理條例第十三條之一第二項第一款之非法製造化學合成麻醉藥品罪，被
    告丙○○與陳長正、陳長日、陸水來、高戰平等間，有犯意聯絡及行為分擔，均
    為共同正犯。被告等製造後之持有安非他命之行為，為高度之製造行為所吸收。
    不另論罪。又被告丙○○行為後，毒品危害防制條例於八十七年五月二十日甲布
    施行，該條例將安非他命列為第二級毒品管制，製造第二級毒品者，依該條例第
    四條第二項規定處無期徒刑或七年以上有期徒刑，得併科新台幣七百萬元以下罰
    金（又麻醉藥品管理條例於八十八年六月二日修正甲布，更名為管制葯品管理條
    例，依該條例第三十七條規定，製造第二級管制葯品者，除依毒品危害防制條例
    處理外，處新台幣十五萬元以上七十五萬元以下罰鍰），依刑法第二條第一項但
    書規定比較新舊法律，以麻醉藥品管理條例第十三條之一第二項第一款之製造化
    學合成麻醉藥品罪之法定刑較輕，自應依較有利於行為人之麻醉藥品管理條例處
    斷。又被告丙○○於七十年間所犯之搶劫罪，係於七十年四月三十判處無期徒刑
    確定，嗣減為有期徒刑十五年，執行中，於七十七年間假釋，假釋中又於七十九
    年間，因犯藥物藥商管理法之罪，經本院判處有期徒刑三年二月確定，並撤銷假
    釋，於八十二年十一月四日起接續執行上開搶劫罪，執行中，再於八十三年七月
    三十日假釋出獄，至八十九年十一月二十日始屆滿，此有臺灣高雄地方法院檢察
    署刑案資料查註紀錄表足憑（偵查卷第二十九－三十一頁），並經本院向臺灣高
    雄地方法院檢察署調閱八十年度執字第二九二○號卷查證屬實。被告丙○○先後
    所犯上開藥物藥商管理法及搶劫二罪，既接續併合執行而假釋，其已執行之期間
    及假釋之範圍，自應包括該二罪徒刑在內，被告丙○○雖於執行藥物藥商管理法
    之罪刑期後五年內之假釋期間，再犯本件之罪，應不構成累犯，併予敘明。
四、原審對被告丙○○予以論罪科刑，固非無見，惟查：（一）同案被告乙○○並未
    參與本件製造安非他命之犯行，詳如後述，原判決遽認同案被告乙○○係共犯關
    係，已有未合。（二）扣案如附表（一）編號二及三所示之物，因具有揮發、溢
    出、腐蝕之危險性，經本院依刑事訴訟法第一百四十條第三項規定，予以毀棄，
    有本院總務科之簽呈、銷燬安非他命原料紀錄及刑事勘驗筆錄在卷足憑（本院更
    一卷），是該物品已不存在，原判決未及注意及此，一併宣告沒收，尚有未洽。
    被告丙○○上訴意旨，仍執前詞否認犯罪，指摘原判決此部分不當，雖無理由，
    但原判決此部分既有可議，自應將之撤銷改判。爰審酌被告丙○○為牟取不法暴
    利，製造貽害國人身心健康之安非他命，惡性非輕，犯罪後飾詞卸責未見悔意等
    一切情狀，量處有期徒刑十年，又依其犯罪性質，認有褫奪甲權必要，併宣告褫
    奪甲權六年。附表（一）編號六號及附表（三）編號一號所示之安非他命，均係
    違禁物，其餘扣案之物品（附表一編號二、三號物品除外），係供製造安非他命
    販賣所用之物，均分別依刑法第三十八條第一項第一款、第二款宣告沒收。至附
    表（一）編號二、三號所示之物品，已毀棄不存在，及鑑驗耗用之安非他命已滅
    失，故均無庸諭知沒收。
貳、上訴人即被告乙○○部份：
一、甲訴意旨略以：被告乙○○於前述丙○○、陳長正、陳長日、陸水來、高戰平在
    屏東縣牡丹鄉四林村蓮花農場對面山頂之空屋製造安非他命過程中，基於犯意之
    聯絡，由被告乙○○負責製造場所之選定及車輛提供與人員之聯絡事宜，亦應負
    麻醉藥品管理條例第十三條之一第二項第一款之非法製造化學合成麻醉藥品罪嫌
    云云。
二、甲訴人認被告乙○○涉有前開共同非法製造安非他命之罪嫌，無非係以同案被告
    丙○○警訊之供述、同案被告陳長正第二次警訊之供述，及同案被告高戰平於警
    、偵訊之供述，參以被告乙○○與同案被告丙○○自八十四年七月初起至同年八
    月初止，於電話通話紀錄中，即迭次論及如何與陳長正製造安非他命，有監聽紀
    錄及錄音帶可證，為其論據。經訊據上訴人即被告乙○○矢口否認有為本件製造
    安非他命之共同犯意聯絡或行為分擔，辯稱：我胞兄陸水來雖有向我借車之事實
    ，並且認識高戰平，然我完全不知有製造安非他命之事等語。
三、按犯罪事實應依證據認定之，無證據不得推定犯罪事實，刑事訴訟法第一百五十
    四條定有明文。又認定不利於被告之事實，須依積極證據，苟積極證據不足為不
    利於被告事實之認定時，即應為有利於被告之認定，更不必有何有利之證據，最
    高法院三十年上字第七八五號著有判例；經查：
（一）共同被告丙○○於八十四年八月七日警訊筆錄固供稱：「（陳長正）約於八十
      四年七月初告訴我（要製造安非他命）」「陳長正有告訴我要和乙○○一起製
      造安非他命」等語（見警訊卷第十四頁），惟此係傳聞之詞，且與共同被告陳
      長正於同日警訊筆錄所供述：「乙○○是莊內人，我認識但沒有深交」「（乙
      ○○有沒有出資和你合夥經營該工廠？有沒有去過？）沒有」等語（見警訊卷
      第四頁），顯不相符，況共同被告丙○○嗣後始終否認上開警訊筆錄係出於自
      由意思，自難以此遽認定被告乙○○有參與製造安非他命之證據。
（二）又共同被告高戰平於警、偵訊中雖供稱「係被告乙○○叫我上山幫忙」，然其
      係供稱上山幫忙修水管之事，並非參與製造安非他命之事，亦未指述被告乙○
      ○有提及製造安非他命之事而叫其去幫忙，佐證以本件主謀之共同被告陳長正
      於偵查中供述：「（問：高戰平做何事？）他原是要做水電，後來我問他我要
      做安非他命，他說可以幫忙，他算是把風工作˙˙˙」等語觀之，可見高戰平
      原本上山之目的是要從事修水管等水電之工作，乃事後才應陳長正之邀請而加
      入擔任把風之工作，縱被告乙○○有應胞兄陸水來之詢問而介紹高戰平到山上
      去修水管之事，亦不能證明被告乙○○知情該處有製造安非他命之事，而叫高
      戰平去幫忙。
（三）至起訴書所稱被告乙○○與同案被告丙○○自八十四年七月初起至同年八月初
      止，於電話通話紀錄中，即迭次論及如何與陳長正製造安非他命，有監聽紀錄
      及錄音帶可證云云，惟被告乙○○始終否認有該通聯對話之存在，經原審及本
      院調閱扣押之錄音帶，並無上開監聽譯文之錄音帶，質之證人即製作該監聽譯
      文之高雄市政府警察局刑警大隊小隊長簡清住於本院前審到庭證稱：監聽譯文
      之錄音帶現在找不到等語（見本院上更一卷第一○一頁背面），則是否有上開
      監聽譯文之通聯對話存在，顯值商榷，自難以此為被告乙○○不利之認定。
（四）況警方於八十四年八月七日六時二十許，持搜索票至被告乙○○之高雄市○○
      區○○街一八七巷三七號住處搜索時，並未查獲任何相關製造安非他命之事證
      ，有執行搜索報告附卷可證。
（五）綜上所述，本件並無證據證明被告乙○○有共同製造安非他命之共同犯意聯絡
      或行為分擔，亦不能證明其有出於幫助之意思而幫助製造安非他命之事實，要
      屬不能證明被告乙○○犯罪。
四、原審未為詳察，遽為被告乙○○科刑之判決，尚有未合，被告乙○○上訴意旨，
    執此指摘原判決不當，為有理由，應由本院將原判決關於被告乙○○部份予以撤
    銷改判，另為被告乙○○告無罪之諭知。
五、原判決對同案被告陳長正、陳長日、陸水來、高戰平部份，已判決確定，本院不
    予論列。
據上論結，應依刑事訴訟法第三百六十九條第一項前段、第三百六十四條、第二百九
十九條第一項前段、第三百零一條第一項、麻醉藥品管理條例第十三條之一第二項第
一款、刑法第十一條前段、第二條第一項但書、第二十八條、第三十七條第二項、第
三十八條第一項第一款、第二款，判決如主文。
本案經檢察官林炳雄到庭執行職務。
中    華    民    國        八十九      年      五      月    三十一    日
                              臺灣高等法院高雄分院刑事第七庭
                                  審判長法官  王光照
                                        法官  黃仁松
                                        法官  黃憲文
右正本證明與原本無異。
如不服本判決，應於判決送達後十日內向本院提出上訴狀，其未述理由者並應於提
出上訴狀後十日內向本院補提理由書（應附繕本)。
                                      書記官  黃全忠
中    華    民    國        八十九      年      六      月      二      日
附錄：本判決論罪科刑法條：
麻醉藥品管理條例第十三條之一之二第一款
違反前條之規定，其屬於第二條第一款至第三款之麻醉藥品者，應分別依法處罰。
違反前條之規定，其屬於第二條第四款之麻醉藥品者，依左列規定處罰：
二、意圖販賣而非法持有者，處三年以上十年以下有期徒刑，得併科三萬元以下罰金
    。
附表一
┌──┬─────┬───────────┬─────────────┐
│編號│名      稱│數            量      │備            註          │
├──┼─────┼───────────┼─────────────┤
│ １ │白色粉末  │一包（毛重二十一甲斤，│經檢驗結果，並未含安非他命│
│    │          │淨重十九點五甲斤）    │或酸麻黃素成分          │
├──┼─────┼───────────┼─────────────┤
│ ２ │安非他命液│三小桶（毛重四十一甲斤│經檢驗結果，含安非他命成分│
│    │體        │，淨重三十六點五甲斤）│（平均純度約為百分之二點二│
├──┼─────┼───────────┼─────────────┤
│ ３ │黑水液體  │六大桶（毛重五百二十五│經檢驗結果，含酸麻黃素成│
│    │          │甲斤，淨重四百八十一甲│分                   │
│    │          │斤）                  │                          │
├──┼─────┼───────────┼─────────────┤
│ ４ │土黃色粉末│一包（毛重九甲斤，淨重│經檢驗結果，並未含安非他命│
│    │          │八點五甲斤）          │或酸麻黃素成分          │
├──┼─────┼───────────┼─────────────┤
│ ５ │白色粉末  │一大包（內有九小包，毛│經檢驗結果，含酸麻黃素成│
│    │          │重二十甲斤，淨重十九甲│分                        │
│    │          │斤）                  │                          │
├──┼─────┼───────────┼─────────────┤
│ ６ │安非他命液│三大盒（毛重三十一甲斤│經檢驗結果，含安非他命成分│
│    │體        │，淨重二十五甲斤）    │（平均純度約為百分之一點三│
│    │          │                      │）                        │
├──┼─────┼───────────┼─────────────┤
│ ７ │攪拌機    │一台   │                          │
├──┼─────┼───────────┼─────────────┤
│ ８ │丙 酮     │十一瓶                │                          │
├──┼─────┼───────────┼─────────────┤
│ ９ │硫酸貝    │十二瓶                │                          │
├──┼─────┼───────────┼─────────────┤
│ １０ │鈀  金    │十一瓶                │                          │
├──┼─────┼───────────┼─────────────┤
│  │  酸    │二瓶                  │                          │
├──┼─────┼───────────┼─────────────┤
│  │硝  酸    │四瓶                  │                          │
├──┼─────┼───────────┼─────────────┤
│  │醡  酸    │十二瓶                │                          │
├──┼─────┼───────────┼─────────────┤
│  │活性炭素  │三包               │                          │
├──┼─────┼───────────┼─────────────┤
│  │蘇  打    │二筒                  │                          │
├──┼─────┼───────────┼─────────────┤
│  │精      │四包                  │                          │
├──┼─────┼───────────┼─────────────┤
│  │濾紙      │三盒                  │                          │
├──┼─────┼───────────┼─────────────┤
│  │氯        │三筒                  │                          │
├──┼─────┼───────────┼─────────────┤
│  │氫氣含鋼瓶│八瓶                  │                          │
├──┼─────┼───────────┼─────────────┤
│  │瓦斯含鋼瓶│五瓶                  │                          │
├──┼─────┼───────────┼─────────────┤
│  │過濾漏斗  │二個                  │                          │
├──┼─────┼───────────┼─────────────┤
│  │量 杯     │二個                  │                          │
├──┼─────┼───────────┼─────────────┤
│  │快速爐    │二台                  │                          │
├──┼─────┼───────────┼─────────────┤
│  │馬達      │四台                  │                          │
├──┼─────┼───────────┼─────────────┤
│  │脫水機    │一台                  │                          │
├──┼─────┼───────────┼─────────────┤
│  │四角塑膠箱│八個                  │                          │
├──┼─────┼───────────┼─────────────┤
│  │冰 箱     │三台                  │                          │
├──┼─────┼───────────┼─────────────┤
│ │磅 秤     │一台                  │                          │
├──┼─────┼───────────┼─────────────┤
│  │黑色圓型塑│二台                  │                          │
│    │膠大水筒  │                      │                          │
├──┼─────┼───────────┼─────────────┤
│  │圓型塑膠水│五個                  │                          │
│    │筒        │                      │                          │
├──┼─────┼───────────┼─────────────┤
│  │電風扇    │一台                  │                          │
└──┴─────┴───────────┴─────────────┘
附表二：
┌──┬─────┬────┬──┬────┬───────────┐
│編號│名      稱│數    量│編號│名    稱│數    量              │
├──┼─────┼────┼──┼────┼───────────┤
│ １ │攪拌機    │ 一台   │７  │濾  紙  │二 盒       │
├──┼─────┼────┼──┼────┼───────────┤
│ ２ │安非他命  │ 一本   │８  │磅  秤  │一台                  │
│    │製造流程  │        │    │        │                      │
│    │簿冊      │        │    │        │                      │
├──┼─────┼────┼──┼────┼───────────┤
│ ３ │丙酮      │ 四瓶   │９  │塑膠漏斗│二個                  │
├──┼─────┼────┼──┼────┼───────────┤
│ ４ │蘇  打    │十一甲斤│ １０ │磁漏斗  │二個                  │
├──┼─────┼────┼──┼────┼───────────┤
│ ５ │甲 醇     │十瓶    │  │乙 醚   │一大筒                │
├──┼─────┼────┼──┼────┼───────────┤
│ ６ │量 杯     │ 四個   │  │過濾漏斗│一個                  │
└──┴─────┴────┴──┴────┴───────────┘
附表三：
┌──┬─────┬───────────┬─────────────┐
│編號│名      稱│數            量      │備            註          │
├──┼─────┼───────────┼─────────────┤
│ １ │粉  末    │一包（驗後毛重二點六０│經檢驗結果，含安非他命部分│
│    │          │甲克）                │                          │
├──┼─────┼───────────┼─────────────┤
│ ２ │粉  末    │一包（驗後毛重三點三五│經檢驗結果，含酸麻黃素成│
│    │          │甲克）                │分                        │
└──┴─────┴───────────┴─────────────┘
                                                                      Ｈ


司法院資訊處製作；財團法人民間司法改革基金會備份。
